【裁判字號】    98,交抗,1204
【裁判日期】    980504
【裁判案由】    違反道路交通管理處罰條例
【裁判全文】
臺灣高等法院交通事件裁定            98年度交抗字第1204號
抗  告  人
即受處分人  甲○○
                      樓
上列抗告人，因違反道路交通管理處罰條例案件，不服臺灣士林
地方法院，中華民國98年3月29日裁定（98年度交聲字第121號）
，提起抗告，本院裁定如下：
    主  文
抗告駁回。
    理  由
一、本件原裁定以：
(一)受處分人甲○○騎乘車號FE3-347號重型機車，於民國97年3
    月18日下午2 時50分許，行經臺北縣淡水鎮○○○路○段247
    巷口，未依規定闖越紅燈左轉，遭執勤員警以違反道路交通
    管理處罰條例第53條第1 項規定製單舉發，並當場交付舉發
    違反道路交通管理事件通知單（下稱舉發通知單）予受處分
    人簽收，受處分人於舉發通知單所載「應到案日期」即97年
    4月2日以書面提出申訴，原處分機關函請舉發機關調查結果
    ，仍認受處分人有上開違規行為，依道路交通管理處罰條例
    第53條第1項、第63條第1項第3 款等規定，處罰鍰新臺幣（
    下同）4500元並記違規點數3 點。異議意旨略以：受處分人
    於上揭時地，騎乘上開機車沿臺北縣淡水鎮○○○路○ 段外
    側慢車道由南往北行駛，行經中山北路1段247巷口時，中山
    北路1 段號誌為綠燈，受處分人於綠燈轉換為紅燈前經過停
    止線，因該路口無機車兩段式左轉，無機車待轉區可供停車
    待轉，且中山北路1段247巷口已為綠燈，伊便逕行左轉，並
    未闖紅燈云云。
(二)按，道路交通管理處罰條例科處行政罰事件，依據公法爭議
    之舉證責任分配法則，固應先由行政機關就其業已履踐相關
    正當法律程序，及人民應受處罰之客觀違反法令行為，負證
    明之責，受處分人就行政機關已為相當證明之前開事項，若
    主張欠缺主觀歸責條件或為其他抗辯，亦須就其所辯提出反
    證。惟行政機關對於前開應為舉證事項，並非不得以執行查
    察取締勤務人員，依據調查人證之程序，使就親歷事實提供
    不可替代之證明方法，受處分人就該證人所述見聞經過之真
    實性倘有質疑，除依法定交互詢問程序加以檢驗外，亦不得
    僅因證人之個人身分、地位或與當事人之關係而謂其不得作
    證，或憑己意指為必須代以其他特定之證據方法，此在證人
    已具結願依偽證罰則擔保證言可信之場合，尤屬當然。上開
    違規事實，業據證人即舉發本件違規員警乙○○證稱：伊於
    上開時地值勤位置距上開路口號誌燈約30公尺，號誌燈所在
    地勢較高，伊可清楚看到中山北路1 段247巷、中山北路1段
    路口之號誌情形；中山北路1 段路口並無機車兩段式左轉之
    規定，機車於中山北路1 段直行綠燈時，可駛入內側車道直
    接左轉進入中山北路1 段247巷；受處分人行駛於中山北路1
    段外側車道，於中山北路1 段路口燈號變成紅燈後始左轉，
    受處分人可能誤認依247 巷口綠燈可左轉，伊當場向受處分
    人解釋，其應遵守中山北路1段直行方向號誌，即中山北路1
    段綠燈時方可左轉，受處分人通過中山北路1 段路口時已是
    紅燈等語（原審卷19、20頁），並有現場圖附卷可稽（原審
    卷26頁），證人上開證述，核與受處分人供承其係自中山北
    路1段外側車道左轉進入中山北路1 段247巷，左轉時中山北
    路1段247巷口為綠燈等情相符，堪認證人乙○○上開證述屬
    實。受處分人雖辯稱：員警所站位置較低，看不見中山北路
    1 段路口號誌云云，惟受處分人對於員警即證人乙○○值勤
    站立位置，即為卷附現場照片以紅筆標示處乙節並不爭執（
    原審卷9 頁、22頁），而員警位置與上開路口間並無遮蔽物
    擋住員警視線，且依受處分人所稱，員警所在位置低於上開
    路口號誌，上開違規時間又係下午2 時50分許，天色明亮，
    員警自無看不見上開路口號誌情形之可能。
(三)次按，行車管制號誌之圓形紅燈燈號顯示之意義為「車輛面
    對圓形紅燈表示禁止通行，不得超越停止線或進入路口」，
    道路交通標誌標線號誌設置規則第206條第5項第1 款定有明
    文，車輛面對圓形紅燈時仍逕予穿越路口至銜接路段，含左
    轉、直行、迴轉及右轉（依箭頭綠燈允許行駛者除外），即
    視為闖紅燈行為，經交通部80年4 月22日交路字第009811號
    函示在案。受處分人雖辯稱：其逾越停止線時，看到中山北
    路1 段247巷口為綠燈、中山北路1段為紅燈，即逕行左轉（
    原審卷22頁），足見受處分人係於中山北路1 段路口號誌為
    紅燈時左轉；又上開路口中山北路1段與中山北路1 段247巷
    口為2 時相三色運作，中山北路1段綠燈54秒、黃燈4秒、全
    紅燈2秒，中山北路1段247巷則為綠燈34秒、黃燈4秒、全紅
    燈2秒，有臺北縣政府交通局98年3月20日北交工字第098021
    1847號函在卷可稽（原審卷29頁），益證受處分人其左轉進
    入中山北路1段247巷時，中山北路1段247巷口之號誌既為綠
    燈，中山北路1 段路口號號誌已非黃燈，而係紅燈運作，受
    處分人行經上開路口時闖紅燈之事實，應可認定。
(四)復按，違反道路交通管理事件，有關文書送達之程序，依行
    政程序法之規定，違反道路交通管理事件統一裁罰基準及處
    理細則第5 條定有明文，以行政程序法第49條規定：「基於
    法規之申請，以掛號郵寄方式向行政機關提出者，以交郵當
    日之郵戳為準」，其立法目的，係對於申請人是否遵守法定
    期間之證明，基於郵遞送信時間非申請人所能控制，其延誤
    難以歸責於申請人，為維護人民之權益，爰採發信主義，將
    郵送時間予以扣除（法務部法律字第006701號函示意旨參
    照）。亦即，行政程序法第49條係針對人民對行政機關有所
    請求時，明定採取發信主義，此與同法就行政機關對於相對
    人之書面行政處分或其他行政行為之通知係採取到達主義者
    ，尚有不同。本件舉發通知單所載到案日期為「97年4月2日
    前」，受處分人係於97年4月2日郵寄申訴單至原處分機關，
    原處分機關於97年4月3日收受，有申訴單、掛號郵寄信封、
    交通部公路總局臺北區監理所蘆洲監理站97年4月8日北監蘆
    三字第0972000915號函說明各1紙可稽（原審卷8、10、31頁
    ），足認受處分人業於上開應到案日期前，以書面提出申訴
    聽候裁決，並未逾越應到案日期，依照違反道路交通管理事
    件統一裁罰基準表之規定，應裁處1800元，原處分機關認受
    處分人逾越應到案日期60日以上裁處罰鍰4500元，尚非允當
    。綜上所述，本件受處分人騎乘機車，於上開時地，行經有
    燈光號誌管制交岔路口闖紅燈之違規事實，堪以認定。原處
    分機關認受處分人有上開違規事實而予裁罰，固非無見，惟
    原處分既有上開不當之處，應由法院將原處分裁處罰鍰4500
    元部分撤銷，改諭知裁罰1800元。至原處分以受處分人違反
    道路交通管理處罰條例第53條第1 項規定，依同條例第63條
    第1項第3 款併記違規點數3點，核屬妥適，此部分異議，核
    為無理由，應予駁回。經核尚無不合。
二、按，汽車行駛至交岔路口，其行進、轉彎，應遵守燈光號誌
    或交通指揮人員之指揮；汽車駕駛人，行經有燈光號誌管制
    之交岔路口闖紅燈者，處新臺幣1800元以上5400元以下罰鍰
    ，並記違規點數3點，道路交通安全規則第102條第1項第1款
    、道路交通管理處罰條例第53條第1項、第63條第1 項第3款
    ，分別定有明文。又機器腳踏車駕駛人，行經有燈光號誌管
    制之交岔路口闖紅燈者，於期限內繳納罰鍰或到案聽候裁決
    者，處罰鍰新臺幣1800元，違反道路交通管理事件統一裁罰
    基準及處理細則第2 條、違反道路交通管理事件統一裁罰標
    準表亦有明定。
三、經查，原審已就抗告人之異議，傳喚抗告人及承辦員警到庭
    說明，並函查該地段為二時相三色運作，因而認定抗告人確
    有上開違規情節，理由已詳述甚明在卷，乃認抗告人所辯，
    不足採取，惟抗告人有依期異議，原處分機關裁罰5400元，
    即非有據，遂撤銷改罰1800元，核無不合，抗告狀並未詳載
    抗告理由，且至今已逾期甚久，尚未補具更具體理由，本院
    認原審調查證據詳盡，理由詳備，抗告人徒以己見提出抗告
    ，指摘原裁定不當，難認可採，核為無理由，應予駁回。
四、據上論結，應依道路交通案件處理辦法第26條，刑事訴訟法
    第412條，裁定如主文。
中    華    民    國    98    年    5     月    4     日
                  刑事第三庭審判長法  官  陳博志
                                  法  官  許文章
                                  法  官  蔡聰明
以上正本證明與原本無異。
不得再抗告。
                                  書記官  陳建邦
中    華    民    國    98    年    5     月    4     日


司法院資訊處製作；財團法人民間司法改革基金會備份。
